臺灣彰化地方法院刑事判決
110年度易字第62號
公  訴  人  臺灣彰化地方檢察署檢察官
被      告  楊宗翰



上列被告因違反藥事法案件，經檢察官提起公訴（109年度偵字
第10594、10595、10715號），本院判決如下：
    主  文
甲○○未經核准擅自輸入醫療器材，處有期徒刑陸月，如易科罰金
，以新臺幣壹仟元折算壹日。未扣案之犯罪所得新臺幣壹佰貳拾
伍萬陸仟捌佰貳拾玖元沒收，於全部或一部不能沒收或不宜執行
沒收時，追徵其價額。
    事  實
一、甲○○明知輸入醫療器材，應向中央衛生主管機關申請查驗登
    記並繳納費用，經核准發給醫療器材許可證後，始得輸入，
    而未經核准而輸入之醫療器材，亦不得擅自販賣，竟基於未
    經核准擅自輸入、販賣醫療器材之犯意，於民國109年2月1
    日，至韓國旅遊時，以不詳價格，在韓國購買數量不詳之「
    KF94口罩」，再於同年月4日起以自行夾帶、空運之方式輸
    入至臺灣地區，再自109年2月6日起，以其手機或家用電腦
    連上蝦皮購物網站，以帳號「ggyy00000000」在該網站平臺
    架設網頁，刊登「韓國製KR 抗菌防疫口罩，全部都KF94口
    罩，等同於N95！1個新臺幣（下同）150元～不挑款」（下稱
    網頁1）、「限時特價139元 現貨在臺灣 韓國製KR口罩 全
    部都KF94口罩 等同於N95！另有 兒童口罩 乾洗手」（下稱
    網頁2）之網頁，並在網頁1載明「抗菌防疫、可阻止的95%
    至99%空氣傳播細菌（相當於N95標準）」、在網頁2載明「
    保護呼吸系統免受汙染物及傳染物質侵害、預防病毒傳播、
    4層過濾層密度對阻隔沙塵及細菌非常有效」等字句，透過7
    -11等便利商店取貨付款服務，分以每盒5片入（399元至750
    元不等）、10片入（買10送1，每片109元至180元不等）、
    每1片109元至180元不等價格，販售予附表所示之蝦皮買家
    帳號wang414067等不特定買家，迄至109年6月1日，累計販
    售上述韓國KF94口罩訂單金額125萬6,829元，蝦皮網站實際
    撥付金額為87萬9,691元（運費均由買家支付）。嗣經桃園
    市政府衛生局、衛生福利部食品藥物管理署（下稱食藥署）
    接獲民眾檢舉，並由彰化縣政府衛生局接續辦理，始循線查
    悉上情。
二、案經彰化縣政府告發及臺灣彰化地方檢察署檢察官指揮彰化
    縣警察局北斗分局報告該署檢察官偵查起訴。
　　理  由
一、證據能力：
（一）本判決所引用被告甲○○以外之人於審判外之陳述，公訴人
      、被告迄於本院言詞辯論終結前，均未聲明異議，且於本
      院審理時同意有證據能力，本院審酌該等供述證據作成及
      取得之狀況，並無違法、不當或顯不可信之情形，且認為
      以之作為證據應屬適當，依刑事訴訟法第159條之5規定，
      有證據能力。
（二）被告抗辯本院卷第49至55頁之網頁資料、臺灣彰化地方檢
      察署109年度他字第1742號卷【下稱他一卷】第75至82頁
      翻譯口罩外包裝之資料無證據能力云云。惟按關於非供述
      證據之物證，或以科學、機械之方式，對於當時狀況所為
      忠實且正確之記錄，性質上並非供述證據，均應無傳聞法
      則規定之適用；如該非供述證據非出於違法取得，並已依
      法踐行調查程序，即不能謂無證據能力（最高法院97年度
      台上字第6153號、第3854號、第6729號判決要旨參照）。
      查上開網頁資料、翻譯資料係記錄當時之直接資料，屬書
      證，並無人對現實情形之記憶、知覺經常可能發生之誤差
      （如知覺之主觀性及記憶隨時間推移而發生變化、遺忘等
      ），故其為非供述證據，無傳聞法則之適用，是上開資料
      及其餘非供述證據部分，並無證據顯示係實施刑事訴訟程
      序之公務員違背法定程序所取得之證據，亦無顯有不可信
      之情況或不得作為證據之情形，故具有證據能力。
二、認定犯罪事實所憑之證據及理由：
    訊據被告固坦承其無藥商許可執照，販售之KF94口罩未申請
    醫療器材許可證查驗登記，於109年2月1日至韓國時，以不
    詳價格，購買數量不詳之KF94口罩，再於同年月4日起以自
    行夾帶、空運之方式輸入至臺灣，復於109年2月6日起，在
    蝦皮購物網站刊登網頁1、2，販售上開口罩予附表所示之蝦
    皮買家帳號0000000000等不特定買家，迄至109年6月1日止
    販售之訂單金額為125萬6,829元等情，惟矢口否認有何未經
    許可輸入醫療器材而販賣之犯行，辯稱：我不知道KF94口罩
    是醫療口罩，因為KF94口罩上並無我國衛生福利部核准之證
    號，是從韓國進口，不屬我國規範的醫療器材，且我在網頁
    上有註明非台灣醫療口罩，也未寫醫療效能云云。經查：
（一）上開不爭執事實，業據被告自承在卷，並有彰化縣政府10
      9年6月17日函、食藥署109年3月23日函暨帳號資料、樂購
      蝦皮股份有限公司109年3月2日函、被告蝦皮拍賣頁面照
      片、食藥署民眾陳情檢舉案件回復陳核單、食藥署109年6
      月9日函、彰化縣政府109年5月26日彰衛藥字第000000000
      0號、彰衛藥字第00000000000號函、樂購蝦皮股份有限公
      司109年6月3日函暨被告會員帳號、交易相關資料、彰化
      縣政府109年7月20函、桃園市政府衛生局109年7月14日函
      、蝦皮購物頁面截圖、桃園縣政府陳情案件紙本簽核表、
      樂購蝦皮股份有限公司109年6月11日函暨被告帳號、被告
      蝦皮賣場頁面截圖之資料、被告入出境資訊連結作業等資
      料（見他一卷第3至5、13至15、20至21、23至33、43、45
      至46、49至68頁、109年度他字第2061號卷第3至4、9至18
      、21至23頁、109年度偵字第10715號卷第147至159、167
      頁）在卷可稽，首堪認定。　　
（二）按本法所稱醫療器材，係用於診斷、治療、減輕、直接預
      防人類疾病、調節生育，或足以影響人類身體結構及機能
      ，且非以藥理、免疫或代謝方法作用於人體，以達成其主
      要功能之儀器、器械、用具、物質、軟體、體外試劑及其
      相關物品。前項醫療器材，中央衛生主管機關應視實際需
      要，就其範圍、種類、管理及其他應管理事項，訂定醫療
      器材管理辦法規範之，藥事法第13條定有明文。又依醫療
      器材管理辦法第3條附件一「醫療器材之分類分級品項」
      下之「I.4040醫療用衣物」記載：醫療用衣物是用來防止
      病人與醫護人員之間的微生物、體液以及粒狀物質的傳遞
      ，此類產品如：手術帽、頭巾、面（口）罩、手術衣、手
      術鞋、鞋套，以及隔離面罩、衣物。刷手時穿著的手術衣
      服不在此類。分級：為執行手術程序（Surgicalprocedur
      e）而穿戴之外科手術衣及面（口）罩屬第2等級；其餘產
      品屬於第1等級。「醫用面（口）罩」皆應符合國家標準C
      NS14774（T5017）「醫用面罩」或其他具等同性國際標準
      之性能規格要求；另若標示/宣稱具N95（等同或以上者）
      效果之「醫用面（口）罩」者，其面（口）罩之防護效率
      及呼吸氣阻抗（壓差）則改依CNS14755（Z2125）「拋棄
      式防塵口罩」D2等級（等同或以上者）之性能規格要求等
      語。並依同辦法第6條規定規定產品之屬性判定，依原廠
      產品說明書（或目錄）及其詳細中文翻譯稿（包括使用方
      法、功能及工作原理）等資料為判定。
（三）查本案被告販售之KF94口罩，無我國相關醫療許可證字號
      ，外包裝主要記載韓文，另有記載「anti infection mas
      k」（註：抗感染口罩），除有網頁1、2之說明文字，並
      記載KF94為韓國醫療機構最推薦使用的型號（香港N95等
      級），對阻隔沙塵及細菌非常有效，韓國機構認證，當地
      政府徵收也是KF94，預防病毒傳播等語，明確載有產品描
      述、功能、預定用途一節，有被告販售網頁資料截圖可佐
      （見他一卷第23至30頁）。經送食藥署判定產品屬性，該
      署函覆略以：案內未檢附中文或英文產品說明書，尚難判
      斷產品屬性，惟網頁截圖資料宣稱「可阻止95%至99%空氣
      傳播細菌…保護呼吸系統免受汙染物及傳染物質侵害…預防
      病毒傳播」，倘經調查案內產品係用於防止病人與醫護人
      員之間的微生物、體液以及粒狀物質的傳遞，應以醫療器
      材管理一節，有該署109年6月9日FDA器字第0000000000號
      函可佐（見他一卷第43頁）。又經檢察官查詢KF94口罩之
      規格資料，記載KF94口罩可有效阻擋約94%來自空氣中，
      大小為0.4微米或以上的微細粒子及感染源等語（見他一
      卷第73至74頁），並將被告提供的KF94口罩以翻譯軟體翻
      譯外包裝上文字，亦見該口罩有經過韓國食品藥品監督管
      理局、安全部認證，可以防止灰塵、有害物質、細顆粒等
      節，此有翻譯口罩外包裝之資料在卷可參（見他一卷第75
      至82頁）。再者，本院職權查詢關於KF94口罩之網頁資料
      （刊登時間：109年2月4日），內容略以：KF為韓國口罩
      的專屬標準，是韓國健保局所指定的口罩標準，KF後的數
      字代表口罩能阻擋微細粒子的百分比，KF94有效阻擋94%
      、0.4微米或以下的微細粒子及感染源，一般市民都是選
      購KF94款式口罩作為防疫用途等語（見本院卷第49至53頁
      ）、東森新聞關於KF94口罩之網頁資料（刊登時間：109
      年3月18日），內容略以：韓國是高品質的KF94口罩，可
      以阻擋94%0.4微米微粒，可過濾一般傳染性病毒，台灣醫
      用口罩則是阻擋90%5微米微粒等語（見本院卷第55至56頁
      ）。綜上，已徵KF94口罩為韓國醫療用口罩，可以阻擋94
      %的0.4微米的微細粒子及感染源，防止病人與醫護人員之
      間的微生物、體液以及粒狀物質的傳遞，屬於醫療器材，
      故應以醫療器材管理。
（四）按輸入醫療器材，應向中央衛生主管機關申請查驗登記，
      經核准發給醫療器材許可證後，始得製造或輸入，藥事法
      第40條第1項定有明文。本案KF94口罩雖未經我國核准發
      給醫療器材許可證，惟應以醫療器材管理，已如前述。被
      告欲輸入KF94口罩，應向中央衛生主管機關申請查驗登記
      ，經核准發給醫療器材許可證後，始得輸入。被告抗辯KF
      94口罩上並無我國衛生福利部核准之證號，故不屬我國規
      範的醫療器材云云，係對上開規範有所誤解，自不可採。
（五）109年2月時值新冠肺炎爆發之疫情嚴峻時期，民眾爭相購
      買口罩，被告購入數量龐大之KF94口罩用以販賣，衡情應
      會上網查詢關於KF94口罩之說明或相關資料，且被告自行
      刊登的網頁1、2內容，已明確記載KF94口罩之功能及用途
      ，已如前述，被告亦自承看過本院卷第49至53頁關於KF94
      口罩之網頁資料等語，該網頁之刊登時間為109年2月4日
      ，網頁上已記載KF94口罩之用途及效果，足徵被告應可知
      悉KF94口罩為韓國之醫療口罩，是被告辯稱不知道KF94口
      罩是醫療口罩云云，亦不足採。
（六）綜上所述，被告前揭所辯，不足採信，本案事證明確，被
      告犯行堪以認定，應予依法論科。
三、論罪科刑：
（一）核被告所為，係犯藥事法第84條第1項之未經核准擅自輸
      入之醫療器材罪及同法第2項明知為未經核准擅自輸入之
      醫療器材而販賣罪。被告意圖販賣故在蝦皮網站刊登販賣
      KF94口罩而陳列之低度行為，為販賣之高度行為所吸收，
      不另論罪。被告自109年2月4日起至同年6月1日止，輸入
      後販賣KF94口罩予不特定買家之多次行為，本質上均具有
      反覆、延續之特質，依社會通念，應屬集合犯，均應認各
      僅成立一罪。被告係以一行為觸犯上開2罪名，為想像競
      合犯，應依刑法第55條之規定處斷，從一重之未經核准擅
      自輸入之醫療器材罪論處。
（二）爰審酌被告未經核准擅自輸入、販賣醫療器材之行為，有
      害於主管機關對於醫療器材安全之審核控管，實有不該，
      兼衡其素行、犯罪之動機、目的、手段、販賣之期間非短
      （109年2月6日至同年6月1日）、販賣數量及金額甚鉅（
      共896筆訂單，倘以實際撥付金額87萬9,691元，除以一個
      口罩200元計算，約售出4千餘片口罩）、犯後否認犯行，
      未見悔意之態度，及其自述大學肄業之智識程度、在通訊
      行工作、需撫養母親之家庭經濟狀況等一切情狀，量處如
      主文所示之刑，並諭知易科罰金之折算標準。
四、沒收：
    按犯罪所得，屬於犯罪行為人者，沒收之；前二項之沒收，
    於全部或一部不能沒收或不宜執行沒收時，追徵其價額額，
    刑法第38條之1第1項前段、第3項分別定有明文。又本於澈
    底剝奪犯罪所得，以根絕犯罪誘因之意旨，不問成本、利潤
    ，均應沒收，故有關犯罪所得之計算，應採總額原則而全數
    沒收，不予扣除成本。是被告如事實欄所示販售KF94口罩之
    累計銷售金額125萬6,829元，為被告本案犯罪所得，雖未經
    扣案，仍應予宣告沒收，並於全部或一部不能沒收或不宜執
    行沒收時，追徵其價額。
據上論斷，應依刑事訴訟法第299條第1項前段，判決如主文。
本案經檢察官余建國提起公訴，檢察官陳詠薇到庭執行職務。
中　　華　　民　　國　　110 　年　　5 　　月　　5 　　日
                  刑事第三庭    法  官  胡佩芬
以上正本證明與原本無異。
如不服本判決應於收受判決後20日內向本院提出上訴書狀，並應
敘述具體理由。其未敘述上訴理由者，應於上訴期間屆滿後20日
內向本院補提理由書（均須按他造當事人之人數附繕本）「切勿
逕送上級法院」。
中　　華　　民　　國　　110 　年　　5 　　月　　5 　　日
                                書記官  林明俊
附錄本案論罪科刑法條：　　　
藥事法第84條
未經核准擅自製造或輸入醫療器材者，處3年以下有期徒刑，得
併科新臺幣1千萬元以下罰金。
明知為前項之醫療器材而販賣、供應、運送、寄藏、牙保、轉讓
或意圖販賣而陳列者，依前項規定處罰之。
因過失犯前項之罪者，處6月以下有期徒刑、拘役或科新臺幣5百
萬元以下罰金。